臺灣士林地方法院刑事判決　　　　　　　96年度易字第1050號
公　訴　人　臺灣士林地方法院檢察署檢察官
被　　　告　甲○○
上列被告因違反毒品危害防制條例案件，經檢察官提起公訴（96
年度毒偵字第311 號、第772 號），本院經訊問被告後，被告為
有罪之陳述，經裁定認宜以簡式審判程序審理，並判決如下：
    主  文
甲○○施用第二級毒品，累犯，處有期徒刑壹年，減為有期徒刑
陸月，扣案安非他命殘渣袋內殘留之安非他命（量微無法析離秤
重）沒收銷燬，安非他命殘渣袋壹只、玻璃管壹支均沒收；又施
用第二級毒品，累犯，處有期徒刑壹年，減為有期徒刑陸月；應
執行有期徒刑有期徒刑玖月，扣案安非他命殘渣袋內殘留之安非
他命（量微無法析離秤重）沒收銷燬，安非他命殘渣袋壹只、玻
璃管壹支均沒收。
    事  實
一、甲○○前因施用毒品案件，分別經本院87年度毒聲字第1165
    號、90年度毒聲字第1251號裁定送觀察、勒戒後，認無繼續
    施用毒品之傾向，由臺灣士林地方法院檢察署檢察官以87年
    度偵字第11734 號及91年度毒偵緝字第43號為不起訴處分確
    定，並於民國87年12月31日、91年4 月1 日釋放出所。復再
    犯施用毒品案件，經臺灣高雄地方法院92度毒聲字第3150號
    裁定認有繼續施用毒品之傾向，令入戒治處所施以強制戒治
    ，於93年1 月9 日因毒品危害防制條例修正免除戒治而釋放
    出所，該案並經臺灣高雄地方法院於92年12月14日以92年度
    易字第1752號判決處有期徒刑8 月確定，於94年6 月2 日縮
    刑期滿執行完畢。又因竊盜案件，經本院於94年2 月25日以
    93年度易字第914號判決處有期徒刑8月確定，於95年8月2日
    縮刑期滿執行完畢。詎甲○○仍不知悛悔，於上開毒品案件
    觀察、勒戒執行完畢後5 年內，復基於施用第2 級毒品安非
    他命之單一犯意，自96年2 月1 日起至2 月3 日在其台北縣
    汐止市○○路253 巷13號3 樓住處，以吞服方式，每日施用
    第2 級毒品安非他命1 次。於96年2 月3 日下午5 時許，在
    臺北縣汐止市○○街61巷之鐵皮屋內，因涉竊盜案件為警查
    獲，並扣得其所有之安非他命殘渣袋1 只（內有安非他命殘
    渣，量微無法析離秤重）、及施用工具玻璃管1 支。嗣另行
    起意，於96年2 月24日上午在同上住處，以同上方法，施用
    第2 級毒品安非他命1 次，於同24日上午11時許，在臺北市
    內湖區○○路○ 段180 號前，因涉犯竊盜案件為警查獲（所
    涉上揭竊盜案件均由臺灣士林地方法院檢察署檢察官另案偵
    辦），並均經其同意採集其尿液送驗，結果均呈安非他命類
    陽性反應，始悉上情。
二、案經台北縣政府警察局汐止分局、台北市政府警察局內湖分
    局報請臺灣士林地方法院檢察署檢察官偵查起訴。
    理  由
一、本件被告所犯並非死刑、無期徒刑、最輕本刑為3 年以上有
    期徒刑之罪或高等法院管轄第一審案件，而於準備程序進行
    中，被告先就被訴事實為有罪之陳述，經本院告知簡式審判
    程序之旨，並聽取公訴人、被告之意見後，由受命法官獨任
    進行簡式審判程序，故本件之證據調查，依刑事訴訟法第27
    3條之2規定，不受同法第159條第1項、第161 條之2、第161
    條之3、第163條之1 及第164條至第170條規定之限制，合先
    敘明。
二、上揭犯罪事實，業經被告甲○○於本院坦承不諱（本院96年
    7 月6 日準備程序筆錄及審判筆錄、96年8 月10日審判筆錄
    ），被告為警查獲後，先後採集其尿液檢體經送台灣檢驗科
    技股份有限公司及台灣尖端先進生技醫藥股份有限公司，以
    酵素免疫分析法初步檢驗，再以氣相層析質譜儀法確認檢驗
    結果，均呈安非他命類陽性反應，有台灣檢驗科技股份有限
    公司96年4 月23日編號CH/2007/40248 號濫用藥物尿液檢驗
    報告、臺北縣政府警察局汐止分局96年2 月4 日移送毒品危
    害防制條例人犯尿液檢體編號對照表各1 紙（96年度毒偵字
    第311 號卷第47、48頁）、台灣尖端先進生技醫藥股份有限
    公司96年3 月8 日實驗室檢體編號AC06825 號濫用藥物檢驗
    報告附卷可稽；按個人口服投與甲基安非他命後，其尿液中
    能否驗出安非他命陽性反應，與其投與方式、投與量、個人
    體質、採尿時間及檢測儀器之精密度等有關，一般而言，約
    70% 於口服投與後24小時內自尿中排出，約90% 於96小時內
    自尿中排出，從而吸食時間距採集尿液時間最長可能不會超
    過4 日，有行政院衛生署藥物食品檢驗局81年2 月8 日81藥
    檢壹字第1156號函及行政院國軍退除役官兵輔導委員會臺北
    榮民總醫院83年4 月7 日 (83) 北總內字第3059號函可參；
    復有扣案之第2 級毒品安非他命殘渣袋1 只（內有安非他命
    殘渣，量微無法析離秤重）及玻璃管1 支可資佐證，足認被
    告前開自白與事實相符，堪予採信。又被告曾因施用毒品，
    經依法院裁定送觀察、勒戒及強制戒治，並先後於87年12月
    31日、91年4 月1 日觀察、勒戒執行完畢，於93年1 月9 日
    因毒品危害防制條例修正免除戒治而釋放出所等情，有全國
    刑案資料查註紀錄表、全國施用毒品案件紀錄表、法務部全
    國檢察官線上查詢刑案人犯在監在所最新資料報表、臺灣高
    等法院被告前案紀錄表各1 份在卷可參，其於上開觀察、勒
    戒執行完畢後5 年內，再犯本件之施用毒品罪，依毒品危害
    防制條例第23條第2 項規定，自應依法追訴處罰。從而，本
    件事證明確，被告犯行洵堪認定，應依法論科。
三、按安非他命為毒品危害防制條例第2條第2項第2 款所規定之
    第2 級毒品，不得擅自施用。核被告甲○○上開施用安非他
    命毒品之行為，均係犯毒品危害防制條例第10條第2 項之施
    用第2 級毒品罪。被告持有安非他命進而施用，其持有毒品
    行為為施用毒品度行為之當然手段，不另論罪。次按，刑事
    法若干犯罪行為態樣，本質上原具有反覆、延續實行之特徵
    ，立法時既予特別歸類，定為犯罪構成要件之行為要素，則
    行為人基於概括之犯意，在密切接近之時、地持續實行之複
    次行為，倘依社會通念，於客觀上認為符合一個反覆、延續
    性之行為觀念者，於刑法評價上，即應僅成立一罪。學理上
    所稱「集合犯」之職業性、營業性或收集性等具有重複特質
    之犯罪均屬之，例如經營、從事業務、收集、販賣、製造、
    散布等行為概念者是（最高法院95年度台上字第1079號判決
    參照），亦即立法者針對特定刑罰規範之構成要件，已預設
    其本身係持續實行之複次行為，具備反覆、延續之行為特徵
    ，故將之總括或擬制成一個構成要件之「集合犯」行為，因
    刑法評價上為構成要件之行為單數，應僅成立一罪。施用毒
    品本身具備反覆、延續之行為特徵，故在刑法評價上，施用
    毒品應僅成立集合犯一罪。且刑法第56條連續犯之規定，業
    經修正刪除，並自95年7 月1 日施行，其修正理由說明四並
    載明「至連續犯之規定廢除後，對於部分習慣犯，例如竊盜
    、吸毒等犯罪，在實務運用上應可參考德、日等國之經驗，
    委由學界及實務以補充解釋之方式，發展接續犯之概念，對
    於合乎接續犯或包括的一罪之情形，認為構成單一之犯罪，
    以限縮數罪併罰之範圍」等語，基於前述施用毒品構成要件
    之反覆實行特徵，並考量連續犯規定業經刪除之理由，行為
    人基於反覆實行之犯意，在密切接近之一定時、地，持續實
    行單次或複次之施用毒品行為，應僅成立集合犯一罪。經查
    ，本件被告持續於96年2 月1 日至同年2 月3 日施用安非他
    命，每日1 次，顯係基於多次實施犯行之決意，密接反覆施
    用安非他命毒品，揆諸前揭說明，應論以集合犯之包括一罪
    。再被告於96年2 月3 日經查獲後，即停止施用安非他命毒
    品，直至同年月24日上午被查獲前始再施用1 次，此據被告
    陳明（見本院96年7 月6 日審判筆錄），其因遭警查獲而停
    止施用毒品，足見其為警查獲後已有阻斷反覆實施安非他命
    毒品之意，從而其於96年2 月24日之施用毒品行為，顯係另
    行起意而為，與前開96年2 月1 日至同年2 月3 日施用安非
    他命行為乃獨立2 罪之關係，應予分論併罰。公訴人雖以被
    告於96年2 月農曆過年期間（96年2 月17日起至2 月25日止
    ），施用安非他命2 次，惟被告於本院自白：其於96年2 月
    3 日經查獲後，僅於96年2 月24日有施用安非他命毒品1 次
    等語，雖被告於當日所採之尿液經鑑定呈安非他命陽性反應
    已如前述，惟此尿液鑑定尚無法證明被告有超過1 次之施用
    安非他命毒品行為，自應以被告於審理中之自白為可採，其
    餘部分因公訴人認與上開有罪部分，為集合犯1 罪之關係，
    爰不另為無罪之諭知。被告有事實欄所載前案犯罪科刑並執
    行完畢之情形，有臺灣高等法院被告全國前案紀錄表1 份在
    卷可查，其於有期徒刑執行完畢後5 年內，故意再犯本案有
    期徒刑以上刑之罪，為累犯，應依刑法第47條第1 項規定加
    重其刑。爰審酌被告有多次施用毒品犯行，素行不佳，且經
    法院判處罪刑並執行完畢後，仍不知悛悔，復再犯本件之罪
    ，惡性尚非輕微；惟考量其施用毒品，對個人身心戕害甚鉅
    ，於犯罪後尚能坦承犯行，犯後態度良好，及其犯罪動機、
    生活狀況、智識程度及所生危害等一切情狀，量處如主文所
    示之刑。另本件被告犯罪時間在96年4 月24日以前，經核符
    合中華民國九十六年罪犯減刑條例得予減刑之規定，爰依該
    條例第2 條第1 項第3 款規定減其宣告刑2 分之1 如主文所
    示，並依刑法第51條第5 款之規定，定其應執行刑。
四、扣案安非他命殘渣袋1 只內含第2 級毒品安非他命殘渣（量
    微無法與該殘渣袋析離秤重），應依毒品危害防制條例第18
    條第1 項前段規定宣告沒收銷燬。扣案安非他命殘渣袋1 只
    、玻璃管1 支，用以包裝及施用安非他命，屬被告所有供犯
    罪所用之物，經被告敘明，均應依刑法第38條第1 項第2 款
    規定宣告沒收。
五、聲請併案部分（臺灣士林地方法院檢察署96年毒偵字第1209
    號）：公訴人以被告於96年3 月14日晚間採尿回溯前4 日內
    某時，在不詳處所施用第2 級毒品安非他命，於96年3 月14
    日下午又因另涉竊盜案件，經警查獲，認與前開有罪部分屬
    集合犯之多次接續施用毒品行為，係同一案件，為起訴效力
    所及等語，固非無見。然被告於96年3 月14日之所採尿液呈
    安非他命陽性反應，僅能證明被告於採尿時往前回溯之96小
    時內有施用安非他命毒品之行為，至於被告於本院自白其自
    96年2 月24日交保回家後即有施用安非他命之部分，則除上
    開96年3 月14日採尿前回溯96小時外，尚無任何佐證以實其
    說，雖施用毒品者常有反覆施用之習性，惟亦非必然。既無
    從證明被告於96年2 月24日經查獲時，其施用毒品之犯意未
    經阻斷，則此聲請併案部分尚難認與前開有罪部分有集合犯
    之關係，應認為起訴效力所不及，無從一併審理。
據上論斷，應依刑事訴訟法第273 條之1第1項、第299條第1項前
段，毒品危害防制條例第10條第2 項、第18條第1 項前段，刑法
第11條、第47條第1 項、第51條第5 款、第38條第1 項第2 款，
中華民國九十六年罪犯減刑條例第2 條第1 項第3 款、第7 條，
判決如主文。
本案經檢察官林在培到庭執行職務
中　　華　　民　　國　  　96　　年　　8　　月　　24　　日
                  刑事第七庭法  官  趙文卿
以上正本證明與原本無異
如不服本判決應於送達後10日內向本院提出上訴狀，上訴書狀應
敘明具體上訴理由。
                            書記官  陳佳伶
中　　華　　民　　國　  　96　　年　　8　　月　　24　　日
附錄本案論罪科刑法條全文：
毒品危害防制條例第10條
施用第一級毒品者，處 6 月以上 5 年以下有期徒刑。
施用第二級毒品者，處 3 年以下有期徒刑。
